臺灣臺中地方法院民事判決
111年度中簡字第417號
原      告  賴正重
被      告  第一商業銀行股份有限公司

法定代理人  邱月琴
訴訟代理人  呂立偉
            關公銘
上列當事人間分配表異議之訴事件，本院於民國111年6月15日言
詞辯論終結，判決如下：    
    主      文
原告之訴駁回。
訴訟費用由原告負擔。
    事實及理由
一、原告主張：原告於民國107年6月20日存入設在被告407-68- 
     047251帳號新臺幣(下同)6000元之存款(下稱系爭存款)，
    該
　　筆存款於109年3月21日遭被告以不合法、不合理之方式侵占
    ，而被告曾提供權利證明之文件，參與鈞院108年度司執字
    第33731號執行分配表(下稱系爭分配表)之分配，未將系爭
    存款扣除，爰請求㈠確認被告於109年3月12日，對原告存款
    所侵占之6000元應返還予原告。㈡確認被告在系爭分配表所
    受償之分配金額應扣除9萬元，並將該9萬元返還予原告。
二、被告則以：原告向被告借款，僅繳納本息至106年5月24日，
    依原告簽立之約定書第5條規定，所欠借款視同到期，並依
    第7條規定被告得以逕對系爭存款抵銷，並非以不合法、不
    合理方法侵占，而被告於陳報債權時，未將利息扣除抵銷之
    系爭存款，懇請鈞院准予更正系爭分配表等語置辯，請求駁
    回原告之訴。
三、按抵銷除法定抵銷之外，尚有約定抵銷，此項抵銷契約之成
    立及其效力，除法律另有規定(如民法第400條以下交互計算
    之抵銷)外，無須受民法第334 條所定抵銷要件之限制，即
    給付種類縱不相同或主張抵銷之主動債權已屆清償期，而被
    抵銷之被動債權雖未屆滿清償期，惟債務人就其所負擔之債
    務有期前清償之權利者，亦得於期前主張抵銷之(最高法院
　　50年台上字第1852號判例參照)。依被告所提出之兩造授信
    約定書第5條約定：「立約人(即原告)對貴行(即被告)所負
    之一切債務，如有左列情形之一者，無須由貴行事先通知或
    催告，貴行得隨時減少對立約人之授信額度，或縮短借款期
    限，或將債務視為全部到期。㈠任何一宗債務不依約清償本
    金時。…、第7條約定：「立約人(即原告)同意得將寄存貴行
    (即被告)之各種存款及對貴行之一切債權，逕行抵銷立約人
    對貴行所負之一切債務，縱其清償期尚未屆至者亦同。」
    則兩造上開抵銷之約定，應屬預定性之抵銷契約，亦即對於
    當事人間將來發生債權相對立時，被告即得依約行使抵銷權
    ，而無須另為抵銷之通知。故本件被告針對原告積欠之債務
    ，主張視為全部到期，而對系爭存款行使抵銷權，即屬有據
    。
四、當事人欲提起訴訟，須有受判決之法律上利益，法院始有  
    保護其權利之必要；若原告對被告雖享有私法上之權利，  
    苟無保護之必要，法院仍應為其敗訴之判決。對於分配表  
    聲明異議，異議未終結者，為異議之債權人或債務人，得  
    向執行法院對為反對陳述之債權人或債務人提起分配表異  
    議之訴。債務人對於有執行名義而參與分配之債權人為異  
    議者，僅得以強制執行法第14條規定之事由，提起分配表  
    異議之訴。同法第41條第1項前段、第2項規定甚明。參以  
    強制執行事件，執行法院所製作之分配表，僅為執行法院  
    就執行所得分配予債權人之依據，就其中所載債權金額，
    並無實體之確定力，倘執行當事人間有實體爭議者，仍須  
    循實體訴訟程序予以確認，縱分配表業已確定，並依之分  
    配終結，當事人仍非不得循實體程序予以爭執。而分配表  
    異議之訴乃就已作成之分配表中有關各債權人之債權、分  
    配之次序、分配之金額請求予以變更，此觀之強制執行法  
    第39條、第41條自明，故其性質屬於形成之訴，聲明異議  
    人敗訴時，執行法院應依原定分配表實行分配，若全部或  
    一部勝訴時，應依確定判決內容，重新分配或更正原分配  
    表而為分配。強制執行法規定允許執行債務人得提起分配  
    表異議之訴，其目的無非為賦予債務人得經由訴訟程序即  
    時救濟，以避免不正確之分配結果。然而，倘債務人聲明  
    異議請求更正之分配表，對該件強制執行之分配結果並無  
    影響，亦即不影響其異議對象之債權人得以分配受償之金  
    額，則債務人提起分配表異議之訴，顯然並無實益；是提  
    起分配表異議之訴，必以分配結果發生變動而有利於原告  
    者，始有權利保護之必要。依原告所提出系爭分配表所示，
    ，執行債務人即原告所有臺中市○○區○○段00000○0000      
0○000000○000000號土地(下合稱系爭土地)拍賣所得金額      
為0000000元，第七次序白金莉即王秋源之繼承人、王暐翔     
 即王秋源之繼承給付票款不足額為00000000元。被告於陳     
 報債權時，縱未將利息扣除抵銷之系爭存款，惟債權人就     
 系爭土地所得拍賣款受償後，顯然亦無餘額可發還予原告
    ，依上開說明，原告提起本件訴訟，欠缺權利保護必要，  
    應予駁回。
五、本件事證已臻明確，兩造其餘攻擊防禦方法或舉證，經審  
    酌後，認與判決結果不生影響，爰不逐一論列。
六、訴訟費用負擔之依據：民事訴訟法第78條。
中　　華　　民　　國　　111 　年　　7 　　月　　27　　日
                  臺中簡易庭  法  官  劉正中
以上為正本係照原本作成。
如不服本判決，應於送達後20日內，向本院提出上訴狀並表明上
訴理由，如於本判決宣示後送達前提起上訴者，應於判決送達後
20日內補提上訴理由書（須附繕本）。如委任律師提起上訴者，
應一併繳納上訴審裁判費。
中　　華　　民　　國　　111 　年　　7 　　月　　27　　日
                              書記官  江婉君